【裁判字號】    98,審訴,3812
【裁判日期】    981029
【裁判案由】    毒品危害防制條例
【裁判全文】
臺灣高雄地方法院刑事判決            98年度審訴字第3812號
公  訴  人  臺灣高雄地方法院檢察署檢察官
被      告  甲○○
上列被告因毒品危害防制條例案件，經檢察官提起公訴（98年度
毒偵字第5352號），嗣於本院準備程序中，被告就被訴事實為有
罪之陳述，經本院告知簡式審判程序之旨，並聽取被告與公訴人
之意見後，合議庭裁定由受命法官獨任進行簡式審判程序，判決
如下：
    主  文
甲○○施用第一級毒品，累犯，處有期徒刑捌月。扣案第一級毒
品海洛因壹包（含包裝袋，驗後淨重為零點零捌柒公克）沒收銷
燬之。
    事  實
一、甲○○前於民國92年間因施用毒品案件，經本院以92年度毒
    聲字第3466號裁定送觀察、勒戒後，因無繼續施用毒品之傾
    向，而於92年9 月5 日執行完畢釋放，由臺灣高雄地方法方
    檢察署檢察官以92年度毒偵緝字第565 號為不起訴處分確定
    ；復於93年間因施用毒品案件，經本院以93年度訴字第2885
    號判處有期徒刑7 月確定，於94年10月11日縮短刑期執行完
    畢。詎仍未知悔改，復基於施用第一級毒品海洛因之犯意，
    於98年8 月12日上午10時許，在高雄市小港區○○○路附近
    加油站內，以將海洛因摻水置入針筒注射右手手臂血管之方
    式施用第一級毒品海洛因1 次。嗣其於98年8 月13日12時許
    ，在高雄縣大寮鄉○○路與琉球路口，因形跡可疑而遭警盤
    查，當場查扣其所攜帶之第一級毒品海洛因1 包（驗前淨重
    0.097 公克，驗後淨重0.087 公克），始悉上情。
二、案經高雄市政府警察局左營分局報請臺灣高雄地方法院檢察
    署檢察官偵查起訴。
    理  由
一、本件被告甲○○所犯係死刑、無期徒刑、最輕本刑為3 年以
    上有期徒刑以外之罪，其於準備程序中就被訴事實為有罪之
    陳述，經本院告知簡式審判程序之旨，並聽取公訴人及被告
    意見後，合議庭裁定由受命法官獨任進行簡式審判程序，合
    先敘明。
二、訊據被告對於上揭時、地，施用第一級毒品海洛因之事實，
    坦承不諱，而被告為警查獲所採之尿液檢體，經送高雄市立
    凱旋醫院檢驗結果，呈現嗎啡、可待因陽性反應，此有高雄
    市立凱旋醫院98年8 月27日A00000000 號濫用藥物尿液報告
    暨毒品案件嫌疑人尿液採證尿液對照表附卷可稽，又扣案之
    白色粉末1 包，經送檢驗結果，確係第一級毒品海洛因成分
    （驗前淨重0.097 公克，驗後淨重0.087 公克），亦有高雄
    市立凱旋醫院98年8 月24日高市凱醫驗字第10935 號濫用藥
    物成品檢驗鑑定書1 份在卷可憑（見臺灣高雄地方法院檢察
    署98年度毒偵字第5352號卷第8 頁）。足徵被告之任意性自
    白核與事實相符，應堪信為真實，可採為本件論罪科刑之依
    據。是本件事證明確，被告施用第一級毒品犯行，洵堪認定
    ，應予依法論科。
三、按海洛因為毒品危害防制條例第2 條第2 項第1 款所稱之第
    一級毒品，不得施用、持有。又觀察、勒戒或強制戒治執行
    完畢釋放後，5 年內再犯第10條之罪者，應依一般刑事訴訟
    程序予以起訴論罪科刑，此觀諸毒品危害防制條例第20條、
    第23條第2 項規定自明。次按犯毒品危害防制條例第10條之
    罪，經觀察、勒戒後，認無繼續施用毒品之傾向，應即釋放
    ，並為不起訴處分；認有繼續施用毒品之傾向者，應由檢察
    官聲請法院裁定令入戒治處所施以強制戒治，至無繼續戒治
    之必要，強制戒治期滿，應即釋放，由檢察官為不起訴處分
    。經觀察勒戒、強制戒治執行完畢釋放後，5 年內再犯第10
    條之罪，依民國93年1 月9 日修正施行之毒品危害防制條例
    第23條第2 項規定意旨，應由檢察官偵查起訴。又依修正後
    之規定，僅限於「初犯」及「5 年後再犯」二種情形，始應
    先經觀察、勒戒或強制戒治程序。倘被告於5 年內已再犯，
    經依法追訴處罰，縱其第3 次（或第3 次以上）再度施用毒
    品之時間，在初犯經觀察、勒戒或強制戒治執行完畢釋放5
    年以後，已不合於「5 年後再犯」之規定，且因已於「5 年
    內再犯」，顯見其再犯率甚高，原實施觀察、勒戒或強制戒
    治，已無法收其實效，即應依該條例第10條處罰（最高法院
    97年度第5 次刑事庭會議決議參照）。查被告前因施用毒品
    案件，經本院以92年度毒聲字第3466號裁定送觀察、勒戒後
    ，於92年9 月5 日執行完畢；又於前開強制戒治執行完畢釋
    放後5 年內，因施用毒品案件，經本院以93年度訴字第2885
    號判決判處有期徒刑7 月確定。因被告於強制戒治執行完畢
    釋放後，5 年內再犯毒品危害防制條例第10條之罪，且再犯
    本罪，是依前開說明，應依法追訴處罰。
四、核被告所為，係犯毒品危害防制條例第10條第1 項之施用第
    一級毒品罪。被告持有第一級毒品後進而施用，其持有之低
    度行為應為施用之高度行為所吸收，故不另論其持有毒品罪
    。又被告有如事實欄所載之前案紀錄等情，有臺灣高等法院
    被告前案紀錄表可參，其受有期徒刑執行完畢後，5 年內故
    意再犯本件有期徒刑以上之罪，為累犯，應依刑法第47條第
    1 項之規定，加重其刑。本院審酌被告前因施用毒品案件，
    經勒戒、觀察程序，由檢察官不起訴處分後，仍不知悛悔，
    再次施用毒品自戕其身，顯然缺乏戒絕毒品之決心，惟念及
    被告坦承施用第一級毒品之事實，且其行為尚未害及他人，
    並斟酌被告之犯罪動機、手段以及被告之智識程度等一切情
    狀，量處如主文所示之刑。另扣案之白色粉末1 包，經送檢
    驗結果係第一級毒品海洛因之情，已如上述，應依毒品危害
    防制條例第18條第1 項前段規定宣告沒收銷燬之，至前開第
    一級毒品海洛因之包裝袋包覆毒品，其上顯留有該毒品之殘
    渣，衡情自難與之剝離，亦應整體視之為毒品，連同該包裝
    併予宣告沒收銷燬之；此外，鑑驗耗用之海洛因既已滅失，
    自無庸宣告沒收銷燬之。
據上論斷，應依刑事訴訟法第273 條之1 第1 項、第284 條之1
、第299 條第1 項前段，毒品危害防制條例第10條第1 項、第18
條第1 項前段，刑法第11條、第47條第1 項，判決如主文。本案
經檢察官杜妍慧到庭執行職務。
中    華    民    國    98    年   10     月    29    日
                  刑事第十庭  法  官  曾子珍
以上正本證明與原本無異。
如不服本判決，應於收受送達後10日內向本院提出上訴書狀。
中    華    民    國    98    年   10     月    29    日
                              書記官  李承悌
附錄本判決論罪科刑法條全文：
毒品危害防制條例第10條
施用第一級毒品者，處6月以上5年以下有期徒刑。
施用第二級毒品者，處3年以下有期徒刑。


司法院資訊處製作；財團法人民間司法改革基金會備份。
